【裁判字號】    98,易,413
【裁判日期】    980826
【裁判案由】    竊盜
【裁判全文】
臺灣基隆地方法院刑事判決               98年度易字第413號
公  訴  人  臺灣基隆地方法院檢察署檢察官
被      告  甲○○
                  （現另案於臺灣臺北監獄臺北分監執行中）
上列被告因竊盜案件，經檢察官提起公訴（98年度偵字第2504號
），本院判決如下：
    主  文
甲○○共同攜帶兇器踰越安全設備竊盜，處有期徒刑壹年。
    事  實
一、甲○○前因攜帶兇器踰越安全設備竊盜案件，經臺灣板橋地
    方法院以97年度易字第1072號判決判處有期徒刑7 月確定；
    復因踰越安全設備竊盜案件，經同院以98年度易緝字第68號
    判決判處有期徒刑7 月確定，現入監接續執行上開2 案件所
    處之刑（不構成累犯）。
二、詎甲○○猶不知悔改，復與真實姓名不詳之成年男子，基於
    意圖為自己不法所有之竊盜犯意聯絡，於民國98年1 月1 日
    下午3 時15分許，攜帶較不鏽鋼螺絲為堅硬之於客觀上足以
    對人之生命、身體造成危險之不詳長形工具之兇器1 支，至
    臺北縣貢寮鄉○○村○○街56之3 號丙○○住處，先持上開
    不詳長形工具卸除上址設置於窗戶外之鐵窗後，再卸下窗戶
    玻璃片，然後踰越屬安全設備之窗戶入內（侵入住宅部分未
    據告訴），在屋中三間房間內，竊得屬丙○○所掌有之現金
    約新臺幣（下同）100,000 元。嗣甲○○與真實姓名年籍不
    詳之成年男子於得手離去之前，適丙○○之妹丁○○返回上
    址，於走近屋內第一間房間時，聽見屋內地板傳來碰碰碰的
    聲響，但不知聲響來自何處，乃走至屋內第二個房間查看，
    見該房間的鐵窗遭卸下，遂立刻進入房間，並自窗戶往外看
    ，聽見有人踩在石頭上逃走的腳步聲，旋高呼在另邊房屋房
    間內之丙○○稱家中遭竊，丙○○聽聞後，立即自遭卸下鐵
    窗之窗戶跳出屋外，往右自住處左側另排房屋後方小巷追躡
    竊賊，丁○○則自大門往屋前龍洞街方向追躡，丙○○於追
    躡至其住處左側另排房屋中之第一間房屋後方時，見有黑衣
    男子在前逃逸，於追躡至其住處左側另排房屋中之第三間房
    屋時，見到另名灰衣成年男子在該名黑衣男子前方逃逸，之
    後黑衣男子在上開第三間房屋旁巷子左轉，往龍洞街口方向
    逃逸，灰衣男子則繼續往前，在另排房屋中之第四間房屋後
    方右轉，往山上方向逃逸，李志強見狀，乃自後追躡黑衣男
    子，黑衣男子逃逸至龍洞街口丙○○住處對面欲駕駛K7-810
    8 號自用小客車離去時，為在該處附近追躡竊賊之丁○○所
    見，乃向前詢問黑衣男子至該地之原因，並以家中遭竊而黑
    衣男子復係自家中旁邊民宅後方巷子竄出為由，認黑衣男子
    涉嫌竊盜，欲記下黑衣男子車號，此時，丙○○適自黑衣男
    子後方追來，因見在黑衣男子停放上開自用小客車處之前方
    停放有1輛警用巡邏車，旁邊站有2名警員（事後查證得知係
    臺北縣瑞芳分局澳底車禍處理小組警員吳泓諭及楊立成），
    乃邊跑邊喊小偷，示意該2名警員前來協助調查，然該2名警
    員一時未能會意，丙○○乃揚聲要黑衣男子不要走，並跑向
    該2名警員，欲請該2名警員前來處理，黑衣男子見狀，乃乘
    隙駕駛上開自用小客車離去，丁○○無力攔阻，乃記下黑衣
    男子所駕駛之自用小客車車號，並交予員警查得上開自用小
    客車係登記在甲○○配偶李素娟名下，員警乃以李素娟涉嫌
    竊盜為由，將案件移送臺灣基隆地方法院檢察署檢察官偵查
    ，李素娟於檢察官偵訊時供稱上開時、地，使用上開自用小
    客車之人係其配偶甲○○，而甲○○經檢察官傳訊到案後坦
    承確係丙○○、丁○○所見之黑衣男子，因而查悉上情（李
    素娟涉嫌竊盜部分業據檢察官為不起訴處分）。
三、案經臺北縣政府警察局瑞芳分局移送臺灣基隆地方法院檢察
    署檢察官偵查後起訴。
    理  由
壹、程序事項（關於證據能力）
    按被告以外之人於審判外之言詞或書面陳述，除法律有規定
    者外，不得作為證據。又被告以外之人於審判外之陳述，雖
    不符合同法第159 條之1 至第159 條之4 之規定，但經當事
    人於審判程序同意作為證據，法院審酌該言詞陳述或書面陳
    述作成時之情況，認為適當者，亦得為證據。當事人、代理
    人或辯護人於法院調查證據時，知有第159 條第1 項不得為
    證據之情形，而未於言詞辯論終結前聲明異議者，視為有前
    項之同意，刑事訴訟法第159 條第1 項及第159 條之5 分別
    定有明文。本件被告及檢察官於言詞辯論終結前，就本件卷
    內被告以外之人於審判外之陳述（包括人證、書證），於本
    院審理時均表示不爭執，且同意做為證據，經本院審酌該等
    證據之做成情況，核無違法取證或其他瑕疵，認均適為本案
    認定事實之依據，依刑事訴訟法第159 條之5 規定，均有證
    據能力。
貳、實體事項
一、訊據被告甲○○固坦承於98年1 月1 日下午3 時15分許，確
    有將所駕駛之K7-8108 號自用小客車停放在丙○○位於臺北
    縣貢寮鄉○○村○○街56之3 號住處對面，並走到丙○○上
    址住處旁另排房屋後面巷子，再自巷子走回上開停放自小客
    車處時，丁○○對其指稱家中遭竊，認其涉嫌竊盜，丁○○
    乃與丙○○共同攔阻其離去，其見所駕駛之自用小客車前方
    停有警用巡邏車，而其復因另案遭通緝中，為免遭緝獲，於
    是趁丙○○前去找員警時駕車離去之事實，然矢口否認有何
    竊盜犯行，辯稱：其當天走到巷子內係為上大號，後來覺得
    在該處上廁所不適合，又走回大馬路，其並未侵入丙○○家
    中竊盜云云。經查：
  (一)丙○○位於臺北縣貢寮鄉○○村○○街56之3 號住處，於98
    年1 月1 日下午3 時15分許，遭人持不詳工具卸下窗戶外所
    設置之鐵窗，再卸下窗戶玻璃片，然後自窗戶侵入竊取丙○○掌有之現金約100,000 元之事實，業據證人即被害人丙○○、證人即丙○○之妹丁○○於警詢、偵訊及本院審理時結
    證在卷，且有員警繪製之丙○○住宅遭竊位置圖1 張（見偵
    卷第13頁）、現場照片12張（見偵卷第14-19 頁）及丁○○
    手繪現場圖1 張（見偵卷第40頁）存卷可稽，首堪認定。
  (二)又被告於98年1 月1 日將所駕駛其妻李素娟所有之K7-8108
    號自用小客車停放在丙○○上址住處對面，並至丙○○上址
    住處左側另排房屋中之第一間房屋後面巷子（見偵卷第13頁
    丙○○住宅遭竊位置圖【以下簡稱位置圖】內標示F 點處）
    ，丙○○住處遭竊後，丙○○沿其住處左側另排房屋後面巷
    子追躡竊嫌時，在該排房屋中之第一間房屋後方發現一名黑
    衣人（同上位置圖內標示甲點處，此時不知該名黑衣男子為
    被告，故以下仍以黑衣男子稱之），丙○○認該名黑衣人涉
    嫌侵入其住處竊取財物，乃自後追躡，並在其住處對面追躡
    得該名黑衣人（同上位置圖內標示D 點處所示警車後方），
    而該名黑衣人雖利用丙○○呼喚員警前來處理時自行駕車離
    去，惟經丁○○乃將記下該黑衣人所駕駛之自用小客車所懸
    掛之「K7-8108 」牌照號碼，並交予員警查詢結果，該車登
    記在被告之妻李素娟名下，被告經檢察官傳訊到案後，向檢
    察官供承當日丙○○自後追躡之黑衣男子即係其本人等情，
    則為被告所不爭執，且亦據證人丙○○、丁○○於警詢、偵
    訊及本院審理時結證在卷，並有牌號「K7-8108 」車籍查詢
    基本資料詳細畫面1 紙（見偵卷第28頁）附卷可參。
  (三)被告雖否認係侵入證人丙○○上址住處竊盜之人，並以前詞
    置辯，然查：
    1.證人丁○○於警詢時證稱：98年1 月1 日下午3 時15分許
      ，返回臺北縣貢寮鄉○○村○○街56之3 號娘家時，發現
      娘家遭人侵入竊取財物，失竊財物價值約100,000 元，竊
      嫌係從娘家被破壞的鐵門跑出去，再從鐵門窗戶外的小巷
      子跑掉，其高聲呼喊哥哥強志強，告知家中遭竊，丙○○
      從巷子後面去追竊嫌，當時其娘家對面停放有1輛K7-8108
      號自用小客車，竊嫌隨後也從巷口出來，並欲駕駛該自用
      小客車，其隨即上前向竊嫌查問，但竊嫌隨口回應，就上
      車加速往基隆逃逸，適其發現有員警在附近（事後查證得
      知係臺北縣瑞芳分局澳底車禍處理小組警員吳泓諭及楊立
      成），遂告知員警家中遭竊，請求協助攔查，但員警未及
      攔查，竊嫌即駕駛上開車號自用小客車離去，其遂記下車
      號交予警方偵辦等語（見偵卷第9-11頁）；於檢察官偵查
      中證稱：當天我要回娘家拿衣服，看到窗戶不見，聽到有
      人跑出去的聲音，我就趕快叫我哥哥，我哥哥由後巷追出
      去，我跑到馬路上，看到1 名男子由後巷出來，因為他不
      是鄰居，而且從後巷出來，我就告訴也我會記下車號，該
      名男子就開車離開，我有問該男子為何在該處，他表示到
      海邊走一走，但後巷通不到海邊等語（見偵卷第38頁）；
      於本院審理時證稱：臺北縣貢寮鄉○○街56之3 號係我娘
      家，我不住在那裡，我是在距娘家約約100 公尺遠之臺北
      縣貢寮鄉○○街63之3號我娘家開的餐廳工作，98年1 月1
      日當天我是在餐廳上班，我小孩住在娘家，當天下午1、2
      點感覺要變天，我先生叫我回娘家拿衣服到餐廳給小孩穿
      ，我開車回去後，車子停在我家大門口，然後拿鑰匙開落
      地門，走進客廳再進去靠近第一個房間的位置，有聽到家
      裡地板碰碰碰的聲音，聲音不知道從哪裡來，我到第二個
      房間看，房間的鐵窗都被拆下來，我跑進去房間窗戶往外
      看，聽到有腳步踩在石頭跳走的聲音，我們家第二個房間
      外面再走一大步就是別人家的後巷，我直覺遭小偷，因為
      我哥哥丙○○就住在房屋的另一邊（本院按：即將一間房
      屋分隔成二部分，中間有走道相連，丙○○所在房屋位置
      就是偵卷第14頁相片所示有鐵門拉下來的那部分），我就
      去推我丙○○的門跟他說遭小偷，他就從第二個房間被破
      壞的窗戶跑出去追，我就從我家大門跑出去追。竊嫌從我
      家窗戶跳出來後，有三個方向可以跑，第一個方向是從窗
      戶跳出來後往左邊跑，會跑到我家前面大馬路（本院按即
      龍洞街）、第二個方向是往右跑，之後有二個選擇，可以
      跑到我家左側另排房屋的後院或直走到後面的後山（詳見
      偵卷第14頁下方照片），但直接轉上山比較困難，因為坡
      度有一點高（本院按：依照片所示直行到底處設置有高聳
      之擋土牆），所以竊嫌如欲逃逸，應係於右轉後自我家左
      側另排房屋後方巷子直行往山上方向逃逸，或再向左轉往
      龍洞街方向逃逸（見偵卷第13頁位置圖所示）。後來我在
      我家對面候車亭看到停有一輛藍色的小轎車，之後一個男
      生從我家左側另排房屋中之第5間房屋後方防火巷跑出來
      跑過馬路，我看他往我方向走過來，要去開藍色轎車，我
      就拿一支掃把，問他車是不是你的，他說是，我問他來這
      邊幹嘛，他說他來這邊看海，我跟他說我家遭小偷，你從
      那邊跑出來，我懷疑你是小偷，他說你們這邊也會遭小偷
      喔，不理我就開車走了。當天員警有在我家左側另排房屋
      中的第一間房屋後方巷子找到100元現鈔1張、在第4、第5
      間房屋後方有找到一些零錢，隔天在山上鄰居菜園內撿到
      我姐姐置於丙○○上址住處之豬公撲滿，至於自我家窗戶
      跳出往右直行到底之置有防水牆的這段路，則未發現我家
      失竊之財物等語（見本院卷第13-19頁）。
    2.證人丙○○於警詢時證稱：98年1 月1 日下午3 時15分許
      ，臺北縣貢寮鄉○○村○○街56之3 號住處遭人侵入竊取
      財物，失竊財物價值約100,000 元，當時發現竊嫌破壞鐵
      門窗跑出去，再從鐵門窗外的小巷子跑掉，我有去追竊嫌
      ，當我追到馬路的時後，發現馬路對面有員警，我就指著
      竊嫌所駕駛之K7-8108 號自用小客車，並高喊「小偷」、
      「幫我攔那部車」，但員警未及理會，竊嫌即逕自駕駛上
      開車號自用小客車離去等語（見偵卷第4-8頁）；於檢察
      官偵查中證稱：當天嫌犯有2名，1個往大馬路跑，1 個往
      山上跑，我係追往馬路跑的男子，我從後巷到大馬路時，
      看到該男子與妹妹丁○○在說話，我有請警察攔該名男子
      ，但警察未及處理，我確定上車的男子是竊賊，因為他沒
      有離開我的視線過等語（見偵卷第38頁）；於本院審理時
      結證稱：當天聽到住處另邊房間裡有聲音，以為是小朋友
      在家裡玩沒有理會，隔約1、20 分鐘後，丁○○回來，她
      就說哇，怎麼整間房間這樣子，在丁○○開門的同時，我
      就聽到房子裡有砰砰碰碰的聲音，我本來還以為是小孩在
      跑，就聽到丁○○說遭小偷，我就打開門進入鐵窗被拆下
      來遭竊的房間，然後從鐵窗跳出去，追出去時先看到一個
      穿黑色衣服的男子（發現黑衣人位置在偵卷第13頁位置圖
      標示甲點處），從隔壁鄰居的巷子逃，我追這個人途間，
      又看到另外一個穿灰色衣服的人（發現灰衣人位置在偵卷
      第13頁位置圖標示乙點處），跑在穿黑色衣服的人前面，
      跑往和黑色衣服的人不同方向，黑色衣服的人跑往大馬路
      （逃逸方向如偵卷第13頁位置圖標示A），灰色衣服的人
      往叉路的山上跑（逃逸方向如偵卷第13 頁位置圖標示B）
      ，我一直追著穿黑色衣服的人，追到馬路旁邊，看到該黑
      衣男子上車後與丁○○在講話，我就上前請該黑衣男子不
      要離去，等我去找警察來，當時警察就站在該黑衣男子前
      方，但該黑衣男子未等警察前來處理，就自行開車離去，
      後來當天在我家左側另排房屋第一間房屋後方找到現金10
      0 元，在第二間房屋後也有找到一些零錢，隔天在所見灰
      衣人逃逸方向的山上也找到一隻豬公撲滿等語（見本院卷
      第25-29頁）。
    3.互核證人丙○○、丁○○所證情節大致相符，堪可採信。
      是本院依據渠等證述於丁○○返家後，均曾聽聞家中地板
      傳來碰碰碰的聲響等情，認丙○○、丁○○發現家中遭竊
      後，竊賊尚在丙○○家中，於犯行敗露後，始迅即自張志
      張住處遭卸下之鐵窗窗戶跳出逃逸，而依證人丁○○所證
      竊賊雖有三條路線可以逃逸，然本院觀諸偵卷第14頁下方
      照片所示，自丙○○住處窗戶跳出後往右轉直行到底處，
      確設置有頗高之水泥牆，衡情竊嫌於逃逸時應會選擇較便
      捷之路徑，以避免遭緝獲，再參諸丁○○證述在通往該處
      之路徑上並未發現有丙○○遭竊之財物，認竊賊並未選擇
      該條路線逃逸，另因丁○○於發現家中遭竊後，旋自家中
      大門外出至龍洞街圍堵竊賊，但未見竊賊蹤跡，可見竊賊
      並未選擇丁○○所證自丙○○住處窗戶跳出後往左逃逸至
      龍洞街之路徑，從而，竊賊僅存自丙○○住處窗戶跳出後
      往右逃逸，並經由自丙○○住處左側另排房屋後方巷子逃
      逸之路線，此由案發後員警在該排房屋後方發現丙○○遭
      竊之百元鈔及零錢之事實，益明此情，據此，丙○○於聽
      聞屋內竊賊發出之聲響後，立即循屋內遭卸下鐵窗之窗戶
      跳出，並沿與竊賊逃逸相同之路線追躡，以丙○○係30
      餘歲之壯年男子而言，應不致落後竊賊太遠之距離，因而
      丙○○於追躡過程中，先見到穿著黑色衣服之被告在前方
      逃逸，繼見到另名灰衣男子在被告前方逃逸，已足證該2
      人確係侵入丙○○住處竊取財物之人無訛，否則被告及該
      名灰衣男子要無在他人房屋後方逃逸之必要。被告上開辯
      解之詞，核應係臨訟杜譔之詞，委無足採。
  (四)本件因被告否認犯行，因而未供出竊盜情節，本院乃依據下
    列事證，認定本件被告竊盜之犯罪事實：
    1.依據證人丙○○證述於追躡被告過程中，曾見有另名灰衣
      男子在被告前方逃逸，且在灰衣人逃逸路徑中發現家中失
      竊豬公撲滿，再衡酌丙○○住處鐵窗龐大，應有被告以外
      之人在場幫忙，被告始易迅速卸除鐵窗之常理，認被告應
      係與丙○○所見灰衣男子共同侵入丙○○住處竊盜，且依
      罪疑有利被告原則，認定共犯只被告該灰衣男子2 人，且
      該灰衣男子已成年。
    2.觀諸偵卷第15頁上、下方及第16頁上方所示現場照片，證
      人丙○○住處鐵窗及窗戶玻璃片均遭卸下，並鐵窗及窗戶
      玻璃片均無毀損痕跡，認被告應係踰越該處窗戶之安全設
      備入內竊取財物。又本件在案發現場雖未扣得被告竊盜之
      工具，然依證人丙○○及丁○○證述鐵窗（依偵卷第16頁
      照片所示，應係不鏽鋼材質）係遭卸下，外觀並無毀損，
      鐵窗之螺絲遭棄置於地下等情（棄置地點詳偵卷第16頁）
      ，衡情被告應不可能以徒手卸下為固定鐵窗而緊緊箝入牆
      壁之螺絲，是本院以常理推斷，認定被告應係持較不鏽鋼
      螺絲為堅硬，且易於施力以轉動螺絲之不詳長形工具（類
      如竊盜案件中之常見之扳手、鉗子之類之工具），始得卸
      除鐵窗之螺絲，據此被告所持之工具既具有如此堅硬之質
      地，自足以對人之生命、身體造成危險，而屬兇器無疑。
  (五)綜上證據及推論，被告之辯解無足採信，本案事證明確，被
    告之犯行明確，應依法論科。
二、核被告所為，係犯刑法第321 條第1 項第3 款、第2 款之攜
    帶兇器踰越安全設備竊盜罪。被告與真實姓名不詳之灰衣男
    子有犯意聯絡及行為分擔，均為共同正犯。爰審酌被告前業
    因如事實欄一所示之加重竊盜罪，經法院判處徒刑確定，有
    臺灣高等法院被告前案紀錄表在卷可憑，素行非佳，本次再
    以相同手法竊取他人財物，顯見其未具悔意，並衡酌其正值
    壯年，不思以己力賺取財物，竟思以竊盜方法快速獲取財物
    ，所為殊不取，且其犯罪手法及所生危害均非輕，犯後復飾
    詞否認犯行等一切情狀，量處如主文所示之刑，以資懲儆。
    又本件員警於證人丙○○住處左側另排房屋後方巷子發現之
    2 只工作手套雖係竊盜案件中竊嫌常用之竊盜工具，然因被
    告否認竊盜，且該2 只手套送鑑定後，亦未檢出足資比對之
    結果，致無法比對被告是否曾經戴用，而該種類型手套於一
    般正常工作者亦常使用，並非屬竊盜專用工具，是無從認定
    員警發現之該2 只手套係被告所有供本件竊盜所用，且查無
    其他沒收之依據，爰無從宣告沒收，附此敘明。
據上論斷，應依刑事訴訟法第284 條之1 、第299 條第1 項前段
，刑法第28條、第321條第1項第2款、第3款，判決如主文。
本案經檢察官乙○○到庭執行職務。
中    華    民    國    98    年    8    月    26    日
                  刑事第一庭法  官  劉桂金
以上正本證明與原本無異。
如不服本判決應於收受送達後10日內向本院提出上訴書狀，並應
敘述具體理由；其未敘述上訴理由者，應於上訴期間屆滿後20日
內向本院補提理由書 (均須按他造當事人之人數附繕本)「切勿
逕送上級法院」。
中    華    民    國    98    年    8     月    26    日
                            書記官  劉如純
附錄論罪法條
刑法第321條第1項
犯竊盜罪而有左列情形之一者，處6 月以上、5 年以下有期徒刑
：
一、於夜間侵入住宅或有人居住之建築物、船艦或隱匿其內而犯
之者。
二、毀越門扇、牆垣或其他安全設備而犯之者。
三、攜帶兇器而犯之者。
四、結夥三人以上而犯之者。
五、乘火災、水災或其他災害之際而犯之者。
六、在車站或埠頭而犯之者。


司法院資訊處製作；財團法人民間司法改革基金會備份。
